臺灣高等法院民事判決
110年度上易字第25號
上  訴  人  邱垂祥  

訴訟代理人  吳俊儒律師
被  上訴人  戴曉其  

訴訟代理人  李哲賢律師
上列當事人間請求損害賠償事件，上訴人對於中華民國109年9月
30日臺灣桃園地方法院109年度訴字第1660號第一審判決提起上
訴，本院於110年9月22日言詞辯論終結，判決如下：
    主      文
原判決關於駁回上訴人後開第二項之訴部分，及訴訟費用之裁判
（除確定部分外）均廢棄。
被上訴人應給付上訴人新臺幣貳拾萬元，及自民國一百零九年八
月五日起至清償日止，按年息百分之五計算之利息。
其餘上訴駁回。
第一、二審訴訟費用（除確定部分外），由被上訴人負擔百分之
六十七，餘由上訴人負擔。
    事實及理由
一、上訴人主張：伊與訴外人謝郁婷原為夫妻關係，被上訴人明
    知上情，竟與謝郁婷有逾越一般社交行為之不正常交往；嗣
    於民國107年9月間，伊發現被上訴人傳送親密訊息予謝郁婷
    ，經追問後，謝郁婷坦承於同年5月間起，與被上訴人發展
    同性情侶關係，被上訴人之上開行為已侵害伊之配偶權，致
    伊身心嚴重受創，並於109年1月13日與謝郁婷離婚。爰依民
    法第184條第1項前段、後段、第195條第1項、第3項規定，
    求為判命被上訴人給付新臺幣（下同）30萬元及加付法定遲
    延利息之判決。原審為上訴人敗訴之判決，上訴人提起上訴
    ，聲明：㈠原判決廢棄。㈡被上訴人應給付上訴人30萬元，及
    自民事起訴狀繕本送達翌日起至清償日止，按年息5％計算之
    利息。（至上訴人於原審之其他請求金額，經原審駁回，未
    據其聲明不服，非本院審理範圍）
二、被上訴人則以：通訊軟體LINE帳號之名稱可任意更改，對話
    內容可任意編纂，故伊否認上訴人所提出原證1、2之LINE對
    話紀錄（下爭系爭二對話紀錄）之形式上真正。伊與謝郁婷
    係護專同班同學，彼此間有諸多共同友人，時常聚餐、共同
    出遊，並非同志情侶關係。而依一般社會通念，一同出國遊
    玩、傳訊頻繁及深夜通話等，乃好友、閨蜜間經常發生之行
    為，尚未逾越一般社交行為，自未侵害上訴人之配偶權等語
    ，資為抗辯。答辯聲明：上訴駁回。
三、經查，上訴人與謝郁婷於98年9月9日結婚，婚後育有一子一
    女，此有上訴人之戶籍謄本在卷可稽（見本院個資卷第23頁
    ）；又被上訴人對其知悉謝郁婷為已婚身分，並未爭執，是
    上開事實均堪認定。
四、上訴人請求被上訴人賠償非財產上損害，為被上訴人以前詞
    置辯，茲就爭點分別論述如下：
  ㈠上訴人所提出系爭二對話紀錄截圖是否為真正？
    上訴人主張：伊於107年9月間發現被上訴人以LINE通訊軟體
    傳送「也愛你～寶貝」文字予謝郁婷（即原證1），經詢問謝
    郁婷，謝郁婷坦承與被上訴人交往，並將其與被上訴人間之
    LINE對話內容拿給伊看（即原證2）等語，業據提出系爭二
    對話紀錄截圖為證（見原審卷第13、15頁）。被上訴人固辯
    稱：LINE通訊軟體之帳號名稱可任意更改，對話內容亦可任
    意編纂，故否認系爭二對話紀錄之形式上真正等語；證人謝
    郁婷於本院雖否認系爭二對話紀錄為伊與被上訴人間之對話
    等語（見本院卷第169頁）。惟查，觀之原證2之LINE對話紀
    錄略以：於107年9月24日上午1時22分至1時35分許，A稱：
    他如果想談，妳若覺得可以，「該面對的我還是會面對」，
    我也不想他日後用此去傷害妳；「他若有怒，我可以理解，
    也欣然接受，畢竟我錯在先」。B稱：「我怕你們衝突」，
    所以才希望不要正面談，我不知道他或你要說什麼；他很理
    性沒有怒，只是想跟你談，「你怎麼處理這樣的關係」。A
    ：他想做什麼事？B稱：不知道。A稱：如果很理性，那會有
    什麼衝突，妳覺得會有什麼衝突。B稱：不是怕什麼衝突，
    是「現在這樣的關係」，你想跟他談嗎？A稱：我必須要先
    跟你談，才能夠和他談；我只知道妳對他在意的某些事情，
    如果改變了，是否也就會有所改變。B稱：「你明天要上班
    ，要不要先休息」，你有空的時間再跟我說等語（見原審卷
    第15頁）。上二對話者於107年9月24日凌晨，討論A就第三
    人表達希望與其對話，應否接受乙事，2人擔憂若A與第三人
    談話，是否會因A、B間之關係，造成A與第三人發生衝突，B
    並對A稱：因A明天要上班，要不要先休息等情，核與上訴人
    稱：於107年9月23日謝郁婷向伊坦承與被上訴人是情侶關係
    ，伊詢問謝郁婷要選擇被上訴人或是回家，謝郁婷說要回家
    ，結果她一整天都在哭並和被上訴人講電話，伊於107年9月
    24日詢問謝郁婷和被上訴人談得怎麼樣，謝郁婷主動截圖他
    們間之對話傳給伊看等語（見本院卷第173頁）；及被上訴
    人不爭執形式上真正（見本院卷第89頁）之上訴人與謝郁婷
    於107年9月23日晚間8時44分許之對話紀錄略以：上訴人稱
    ：你可以說實話，你跟戴曉其之關係，我懷疑的是你們有愛
    情，她是T，不是一般女生，從談話的內容、頻率、語調、
    情緒，"給你抱…"、"現在只有我戴耳機你可以大聲說"、"親
    100下"、"你好壞！不讓我做我想做的事…我想要現在上去陪
    你…"，甚至你昨晚不舒服，也是要跟她講電話；你跟她的LI
    NE對話，總是立馬就刪（不留證據？）；今天她傳來"我想
    你"；我遲鈍，但是有疑問，不是感覺不到…你可以放心，大
    膽去追求你的愛情，孩子我會照顧，你不用擔心等語（見本
    院卷第105頁）；並於107年9月24日下午5時40分起之LINE對
    話紀錄略以：上訴人稱：你為了生氣，不能等，硬是把我半
    夜挖起來吵架，要吵開，今天半夜難道對你不是個要談開結
    嗎？「你卻依然關懷體貼地跟他說，你先休息，明天來要上
    班」，我記得我的狀況也是早上要上班啊。謝郁婷稱：我已
    經選擇回來，我只要求你「不要傷害他，不要再騷擾他」。
    上訴人稱：「我根本沒騷擾過他，除了這個半夜一個訊息，
    問他有沒有時間談談，早上的訊息，要他有guts來來承擔這
    一切，就這樣而已」等語（見本院卷第111、113頁）之情節
    ，互核相符。謝郁婷於上開與上訴人之通訊軟體對話中，對
    上訴人所指稱之其與被上訴人同志情侶關係乙節復未爭執，
    且稱我已選擇回來了等語，足認上訴人主張系爭二對話紀錄
    ，應非虛妄。況被上訴人並未舉證上訴人有何偽造系爭二對
    話紀錄之動機，且原證1之LINE對話紀錄記載發言者為「戴
    其」，其LINE版型為迪士尼星際寶貝卡通圖樣，亦與原證2
    之LINE版型完全相同（見原審卷第13、15頁），堪認原證1
    、2之LINE對話紀錄應為真正，系爭二對話紀錄確為被上訴
    人與謝郁婷間之對話（按A應為被上訴人，B應為謝郁婷）甚
    明。被上訴人辯稱：系爭二對話紀錄係由上訴人偽造云云，
    洵不足採。
  ㈡被上訴人是否侵害上訴人之配偶權？上訴人依民法第184條第
    1項前段、後段、第195條第1項、第3項規定，請求被上訴人
    負損害賠償責任，有無理由？如有理由，得請求賠償非財產
    上損害之金額若干？
　⒈按因故意或過失，不法侵害他人之權利者，負損害賠償責任
    。數人共同不法侵害他人之權利者，連帶負損害賠償責任。
    不法侵害他人基於父、母、子、女或配偶關係之身份法益而
    情節重大者，被害人雖非財產上之損害，亦得請求賠償相當
    之金額。民法第184條第1項前段、第185條第1項前段、第19
    5條第3項、第1項前段分別定有明文。而婚姻係以夫妻之共
    同生活為目的，配偶應互相協力保持其共同生活之圓滿安全
    及幸福，夫妻互守誠實，係確保其共同生活之圓滿安全及幸
    福之必要條件，故應解為配偶因婚姻契約而互負誠實之義務
    ，配偶之一方行為不誠實，破壞共同生活之圓滿安全及幸福
    者，即為違反因婚姻契約之義務而侵害他方之權利（最高法
    院55年上字第2053號民事判決意旨參照）。是侵害配偶權之
    行為，並不以通姦行為為限，倘夫妻任一方與他人間存有逾
    越結交普通朋友等一般社交行為之不正常往來，其行為已逾
    社會一般通念所能容忍之範圍，已達破壞婚姻共同生活之圓
    滿安全及幸福之程度，即足當之，倘其情節重大，違反忠誠
    義務之一方及該他人即應依上開規定，共同負非財產上即精
    神慰撫金之損害賠償責任。
  ⒉被上訴人固抗辯：伊與謝郁婷僅為閨蜜，並非同志情侶關係
    ，2人間之交往未逾越一般社交行為，自未侵害上訴人之配
    偶權等語。然參以系爭二對話紀錄中，被上訴人曾對謝郁婷
    稱：「也愛你～寶貝」、「他（指上訴人）如果想談，妳若
    覺得可以，該面對的我還是會面對，我也不想他日後用此去
    傷害妳」、「他若有怒，我可以理解，也欣然接受，畢竟我
    錯在先」等語（見原審卷第13、15頁），業經本院認定如前
    ；且依卷附上訴人與謝郁婷間之LINE對話紀錄，⑴謝郁婷於1
    07年9月24日稱：很抱歉～事情弄成這樣。如果可以選擇，沒
    有人會選一條很難走的路。我放不下孩子、也放不下他，對
    你更是抱歉多於感謝，我不知道怎麼處理這樣的關係。上訴
    人稱：你否認，我就繼續說服自己，閨蜜而已，別想太多。
    要見面、過夜幫慶生，沒關係，支持婷去吧。謝郁婷稱：都
    是我的錯、都是我的錯、都是我的錯等語（見本院卷第107
    、113、115頁）。⑵上訴人於108年3月2日稱：我說的順其自
    然，就是感覺好，就繼續在一起（有正名關係），感覺不對
    ，就真的分開，這當中還是涉及你跟戴（指被上訴人）的關
    係，…我必須要跟妳說抱歉，只要你跟戴還有關係、感情，
    我沒有辦法三人行，我們只能分開，當朋友、不一樣的家人
    就好。謝郁婷稱：我知道，如果要重新開始，就不能有他的
    存在，這我懂等語（見本院卷第133頁）。⑶上訴人於108年1
    0月16日稱：你不是被外遇的那個人，你不用每天看著自己
    的另一半跟外遇對象互動，有時去約會，持續一年半，而只
    能默默忍受。謝郁婷稱：很抱歉、很抱歉、很抱歉等語（見
    本院卷第141頁）。⑷上訴人於108年11月10日稱：11/24的事
    ，我的想法就是那是親家對親家，不是大型宴客，我的身分
    不是，就不該出席，…難道我要在現場直接跟對方的親家否
    認姊夫的身分？我的觀念是『名份』先正，才師出有名，就像
    我現在也不能管你任何事情，不能管你跟T，因為沒有名份…
    你媽電話裡的理由一直都是：我沒去，就是看不起你們，她
    聽不懂我的解釋，我並沒有看不起的意思…因為你那天只丟
    下一句：「我們離婚了」，我在電話裡有跟你媽說，請他去
    問你全部的事情，理解後，才能理解別人為什麼會有這樣的
    反應，在他能理解前，不要再把他的電話轉給我聽了，你直
    接擋掉就好。謝郁婷稱：好的，很抱歉…我剛才也跟我媽親
    口再說一次《我們離婚了個性不合》《出櫃》《出軌》《沒有先離
    婚就跟人家在一起》等語（見本院卷第143、145頁）；及觀
    之卷附被上訴人與謝郁婷於109年3月（或同年5月）間在臺
    中市屋馬燒肉餐廳之合照，畫面中有其上繪製愛心、2人笑
    臉之卡通圖案，並書寫「交往紀念快樂」文字之客製化版畫
    （見原審卷第81頁）等情，參互以觀，可知被上訴人與謝郁
    婷確為情侶關係之事實可以確定。被上訴人雖辯稱：伊於屋
    馬燒肉餐廳用餐時，僅告知餐廳人員伊與謝郁婷為20多年好
    友，上開版畫是店家自行繪製，並非由伊指定內容，「交往
    紀念」是指紀念多年好友之友情云云，惟查，證人謝郁婷於
    本院結證稱：某一天被上訴人至臺中時，伊帶被上訴人至屋
    馬燒肉餐廳，當時服務人員詢問伊等有沒有什麼要慶祝的，
    後來服務生端出此沙畫，並主動為伊等拍照等語（見本院卷
    第171頁）；屋馬燒肉店之電子郵件亦記載：客製畫板是顧
    客提供或指定圖案，交由現場服務人員進行繪製等語（見本
    院卷第83頁）。衡諸經驗法則判斷，被上訴人與謝郁婷上開
    合照時間係在上訴人與謝郁婷於109年1月13日離婚後4個月
    內所拍攝，被上訴人與謝郁婷單獨前往上開餐廳用餐，倘非
    其等指定版畫內容，該餐廳人員豈有繪製上開情侶愛心圖案
    及書寫「交往紀念」文字之可能？且2人應非僅紀念於謝郁
    婷離婚後之4個月交往，而係多年來之情侶交往紀念，益徵
    被上訴人確於謝郁婷與上訴人婚姻存續期間，發生婚外情甚
    明。
　⒊雖證人謝郁婷於本院證稱：伊與上訴人是同學、朋友、閨蜜
    關係，2人並未發生婚外情；伊於107年9月24日之LINE對話
    紀錄中對上訴人稱：「我放不下孩子、也放不下『他』」，其
    中『他』是指伊所有的朋友，並未指述任何人。伊於108年11
    月10日之LINE對話中對上訴人稱：「我剛才也跟我媽親口再
    說一次《我們離婚了個性不合》《出櫃》《出軌》《沒有先離婚就
    跟人家在一起》」，係因上訴人在家毆打伊兩次，推伊去撞
    牆壁、抓伊的肩膀，伊手臂因此擦傷，後來並未去驗傷或報
    案，所以伊才會打電話跟母親說上開內容，及在手機打上開
    文字留存給上訴人看等語（見本院卷第169至171頁）。然查
    ，依卷附107年9月24日之LINE對話紀錄，謝郁婷曾對上訴人
    稱：我已經選擇回來，我只要求你，不要傷害他、不要再騷
    擾他，我們明天見完就不會再聯絡等語（見本院卷第113頁
    ），則謝郁婷證述所稱「放不下他」，是指其所有的朋友云
    云，顯與事實不符。又觀諸卷附108年11月10日之LINE對話
    全文（見本院卷第143、145頁），謝郁婷係於上訴人表示無
    意願以謝郁婷之配偶身分，出席謝郁婷胞弟親家之聚會，並
    請謝郁婷自行向其母親說明原因後，向上訴人稱：其已向母
    親再次說明2人婚姻破裂，發生破裂之原因為其出櫃、出軌
    、沒有先離婚就跟人家在一起等語，尚難認謝郁婷有何因遭
    受上訴人傷害、脅迫，始發送上開文字予上訴人情事；況證
    人謝郁婷於發送上開文字前，倘有遭上訴人傷害，豈有不報
    案驗傷之理？是證人謝郁婷此部分證述，顯係偏袒維護被上
    訴人之詞，均不足採。
　⒋綜上，依一般社會生活經驗法則判斷，被上訴人與謝郁婷已
    逾越正常交友分際而屬婚外情行為。又被上訴人明知謝郁婷
    與上訴人有婚姻關係，仍與之發展婚外情，顯已破壞上訴人
    與謝郁婷間婚姻共同生活圓滿、安全、幸福之權利，是被上
    訴人已侵害上訴人基於婚姻關係而享有之夫妻身分法益甚明
    。且上訴人因上開婚外情行為，致罹患環境適應障礙伴有焦
    慮情緒症狀，曾多次前往精神科就診，嗣於109年1月13日與
    謝郁婷離婚等情，有趙玉良身心醫學診所診斷證明書、皓心
    理治療所費用明細收據等及上訴人之戶籍資料查詢結果等存
    卷可考（見原審卷第25至35頁；本院個資卷第23頁），益徵
    被上訴人與謝郁婷發生婚外情，確使上訴人精神上感到痛苦
    不堪，足認被上訴人侵害上訴人之配偶權自屬情節重大。準
    此，上訴人依民法第184條第1項前段、第195條第1項、第3
    項規定，請求被上訴人賠償非財產上損害，當屬有據。
  ⒌按非財產上損害之賠償金額，核給標準得斟酌雙方身分資力
    與加害程度及其他各種情形定之，最高法院51年台上字223
    號判決意旨參照。審酌上訴人為醫學院畢業，現職為醫院急
    診室醫生，名下有汽車2台，107年度所得為400餘萬元；被
    上訴人為護專畢業、現開設簡餐店販賣早午餐，名下有電動
    車1輛及房屋、土地、田賦共20餘筆，107年度所得為20餘萬
    元等情，為兩造所自承（見本院卷第216頁），並有稅務電
    子閘門財產所得明細等在卷可查（見本院個資卷第5、6、11
    至16頁）。兼衡被上訴人之行為對上訴人婚姻生活之圓滿所
    造成破壞程度、兩造之學歷、身分、地位、經濟狀況，及上
    訴人所受精神上痛苦程度等一切情狀，認上訴人請求被上訴
    人賠償非財產上損害20萬元，應屬允當，超過部分不能准許
    。
  ⒍按給付無確定期限者，債務人於債權人得請求給付時，經其
    催告而未為給付，自受催告時起，負遲延責任。其經債權人
    起訴而送達訴狀，與催告有同一之效力；又遲延之債務，以
    支付金錢為標的者，債權人得請求依法定利率計算之遲延利
    息；應付利息之債務，其利率未經約定，亦無法律可據者，
    週年利率為百分之五，此觀民法第229條第2項、第233條第1
     項前段、第203條規定甚明，上訴人自得據此規定，請求加
    付法定遲延利息。查上訴人之民事起訴狀繕本係於109年8月
    4日送達被上訴人，此有送達證書存卷可查（見原審卷第55
    頁），是上訴人請求被上訴人自109年8月5日起算法定遲延
    利息，並無不合。
五、綜上所述，上訴人依民法第184條第1項前段、第195條第1 
    項、第3項規定，求為命被上訴人給付20萬元，及自109年8
    月5日起至清償日止，按年息5％計算之利息部分，應予准許
    ，逾此範圍之請求為無理由，不應准許。從而原審就上開應
    准許部分，為上訴人敗訴之判決，尚有未洽，上訴論旨指摘
    原判決此部分不當，求予廢棄改判，為有理由，爰由本院廢
    棄改判如主文第二項所示。至於上訴人之請求不應准許部分
    ，原審為上訴人敗訴之判決，其理由雖有不同，但結論並無
    二致，仍應予維持，上訴意旨指摘原判決此部分不當，求予
    廢棄改判，為無理由，應駁回此部分之上訴。
六、本件事證已臻明確，兩造其餘之攻擊或防禦方法及所用之證
    據，經本院斟酌後，認為均不足以影響本判決之結果，爰不
    逐一論列，附此敘明。
七、據上論結，本件上訴為一部有理由、一部無理由，依民事訴
    訟法第450條、第449條第2項、第79條，判決如主文。
中　　華　　民　　國　　110 　年　　10　　月　　13　　日
                  民事第十六庭  
                        審判長法  官  朱耀平
                              法  官  呂明坤
                              法  官  羅立德
正本係照原本作成。
不得上訴。
中　　華　　民　　國　　110 　年　　10　　月　　15　　日
　　　　　　　　　　　    　　書記官　葉蕙心